臺灣臺北地方法院交通事件裁定　　　　100年度交聲更字第2號
原處分機關　交通部公路總局臺北區監理所
異　議　人
即受處分人　陳文清
上列異議人即受處分人因違反道路交通管理處罰條例案件，對於
交通部公路總局臺北區監理所99年6 月8日所為之處分（原處分
案號：北監營裁字第裁40-C00000000號），聲明異議，異議人不
服本院99年7 月29日99年度交聲字第1094號裁定，提起抗告，經
臺灣高等法院於100 年1 月11日以99年度交抗字第1830號裁定發
回更審，本院更為裁定如下：
    主  文
異議駁回。
    理  由
一、原處分意旨略以：異議人陳文清於民國99年1 月10日中午12
    時11分許，駕駛車牌號碼720-YG號營業一般小客車，行經臺
    北縣新店市（於99年12月25日改制為新北市新店區○○○路
    493 之2 號前，為超越右前方同向行駛林玉凰騎乘之車牌號
    碼026-DEZ 號重機車，因未保持安全間距而於超車時擦撞該
    機車，即違反道路交通安全規則肇事致林玉凰受傷，因依道
    路交通管理處罰條例第61條第3 項處異議人記違規點數3 點
    。
二、按汽車駕駛人，駕駛汽車違反道路交通安全規則、第33條之
    管制規則，因而肇事致人受傷者，記違規點數3 點，道路交
    通管理處罰條例第61條第3 項定有明文。次按汽車行駛時，
    駕駛人應注意車前狀況及兩車併行之間隔，並隨時採取必要
    之安全措施，道路交通安全規則第94條第3 項亦有明文。
三、異議意旨略以：其於99年1 月10日中午12時許，駕駛車牌號
    碼720-YG號計程車行駛在中正路往民權路方向之內2 車道，
    因同向行駛之車牌號碼026-DEZ 號之重機車駕駛人突由第3
    車道靠左至第2 車道意圖左轉，其雖努力盡量與該機車保持
    車距，但仍因其所駕駛之計程車右側後照鏡與該機車左側後
    視鏡有接觸而致對方人車傾倒而受傷，而非其違反安全規則
    肇事之故。本件事故係因對方機車駕駛者衝動且自我性之駕
    駛疏失而衍生交通事故，對方「未靠右行駛及讓車」、「未
    依規定轉彎」，其才是此車禍的受害者。又依道路交通安全
    規則第99條第4 款之規定，由同向二車道進入一車道應讓直
    行車道之車輛先行，無直行車道者外車道之車輛應讓內車道
    之車輛先行。另機器腳踏車行駛至交岔路口，其轉彎應依標
    誌或標線之規定行駛；無標誌或標線者，應依第102 條及下
    列規定行駛：意即在三快車道以上單行道道路行駛於右側車
    道或慢車道者，應以兩段方式進行左轉彎。而臺北縣政府警
    察局於北縣警交字第0990069713號函說明中第2 項「雙方均
    自述行駛同車道」並不正確云云，請求撤銷原處分。
四、本件異議人即受處分人陳文清固坦承於上揭時間，有駕駛車
    牌號碼720-YG號營業一般小客車，行經上開路段時與林玉凰
    所騎乘之車牌號碼026-DEZ 號重機車發生碰撞之事實，惟否
    認有未保持安全間距違規行為，辯稱：當時其從秀朗橋下來
    後，從中正路往民權路的方向行駛，重機車駕駛人林玉凰原
    本騎在外側車道，在其車子之右後方，突然靠過來第2 車道
    ，意圖要左轉，該機車的左側把手就碰到其所駕駛之計程車
    右後照鏡，其並沒有撞到該機車之左後車身云云。經查：
  (一)本件車牌號碼026-DEZ 號重機車之駕駛人林玉凰於99年1 月
    29日警方製作談話紀錄表時陳稱：其於99年1 月10日騎乘車
    牌號碼026-DEZ 號重機車沿中正路往民權路方向內2 車道直
    行欲回家，途經事故地點，其左後車身遭撞擊後就人車倒地
    了，當時第1 次遭撞擊部位是機車左側車身，左後照鏡、左
    車身車殼受損等語（見99年度偵字第12157 號影卷第10頁）
    ，核與其於99年警詢中所指述：其於99年1 月10日中午12時
    11分許，騎乘車牌號碼026-DEZ 號重機車，在新店市○○路
    493 之2 號前，與異議人所駕駛之720-YG號營業一般小客車
    發生車禍，當時其是騎機車沿中正路內2 車道偏右側往民權
    路直行，欲回家，途經新店市○○路493 之2 號前，感覺機
    車左後方遭劇烈撞擊，事故後之情形就沒有意識了。第一次
    撞擊部位為左後車身，左後照鏡、左車身外殼磨損、後輪檔
    泥板、左煞車桿、機車支撐架等受損，被撞之後就人車倒地
    ，倒地後之情形就完全沒有記憶了。當天其是要沿中正路直
    行，通過中正、民權路口回家，並沒有要左轉民權路等情（
    見99年度偵字第12157 號影卷第11至13頁），前後均大致相
    符，且林玉凰所騎乘車牌號碼026-DEZ 號重機車於本件事故
    發生後，左側後車身確有凹陷、毀損之明顯痕跡，有照片1
    張在卷可憑（見99年度偵字第12157 號影卷第24頁）。至本
    院雖傳喚林玉凰到庭作證，然其於庭前具狀表示其在國外，
    且預計將在美國待上半年之久，而無法到庭作證，有其出具
    之請假單及護照、簽證影本在卷可參，並有入出境資訊連結
    作業1 張在卷足憑（見本院卷第20至22頁），且其已於上開
    兩次警詢時就本件事故發生前之行進路線等情事詳予敘明，
    且本案距離舉發當時已近一年半，證人林玉凰是否仍能清晰
    記憶當時舉發之細節，亦有疑義。
  (二)又異議人於本院訊問時供述：林玉凰所騎乘之重型機車是從
    其所駕駛之計程車右後方過來，機車的左邊把手碰到計程車
    之右後照鏡，然後林玉凰就跌倒了。林玉凰原本一直騎在右
    後方，差不多是肇事前5 秒加速從後面車道過來，與其所駕
    駛之計程車併行大約5 秒鐘，然後意圖要左轉，所以才靠過
    來碰到照後鏡等語（見本院卷第12至13頁）。依異議人所供
    ，林玉凰所騎乘之重型機車是左邊把手與異議人所駕駛之計
    程車右後照鏡發生碰撞，然依據本件交通事故照片顯示，異
    議人所駕駛營業一般小客車的右方照後鏡於本件事故發生時
    ，是呈現往後折情形，有照片6 張在卷可稽（見99年度偵字
    第12157 號影卷第20至22頁），顯見使該車輛右側照後鏡往
    後之力量，應來自前方，可見該照後鏡是該營業一般小客車
    往前行進狀況下碰撞林玉凰所騎乘之機車造成，倘若是林玉
    凰騎乘機車由後往前撞擊異議人所駕駛車輛之右側照後鏡，
    該照後鏡之受力方向來自後方，理應往前折疊，而非往後。
    再依上開照片中，所拍攝之營業一般小客車之右側照後鏡之
    外殼前方有刮擦痕而言（見99年度偵字第12157 號影卷第22
    頁），顯見係因異議人所駕駛上揭小客車自後撞擊林玉凰所
    騎乘機車，該刮擦痕始會發生在該外殼前方，因若係林玉凰
    所騎乘機車自後撞擊異議人所駕駛車輛之右照後鏡，該刮擦
    痕跡應當會發生在該照後鏡之鏡面周圍，而非該照後鏡前方
    外殼。綜上，依車禍發生後，異議人所駕駛車輛之右方照後
    鏡外殼前方留有刮擦痕、碰撞後異議人所駕車輛照後鏡往後
    折疊，及林玉凰所騎乘機車之受損等情形觀之，益徵林玉凰
    於99年1 月29日、同年4 月22日所指述車禍發生之情節，應
    與事實相符，而值採信。
  (三)至臺灣高等法院發回意旨雖以：異議人與警詢時曾供稱當時
    車上載有2 名乘客，係經由乘客告知發生車禍，宜傳喚該乘
    客釐清事實等語。然本件異議人供稱：其無法提供該2 名乘
    客之年籍資料，因其當時並未加以記錄，且乘客在警察來之
    後就走了，並沒有留資料給警察等語（見本院卷第12頁），
    且卷內亦無該等乘客之相關資料可參，是本院顯無從傳喚異
    議人於99年1 月10日中午12時11分許發生上開事故時所搭載
    之乘客到庭作證，附此敘明。
五、綜上所述，異議人確有未保持安全間距，因而肇事致人受傷
    之違規情事，至為明確。原處分機關依道路交通管理處罰條
    例第61條第3 項處異議人記違規點數3 點，核屬有據，是異
    議人本件聲明異議，為無理由，應予駁回。
六、據上論斷，應依道路交通事件處理辦法第18條，裁定如主文
    。
中    華    民    國  100     年    6     月    3    日
                  交通法庭法  官  林佑珊
上正本證明與原本無異。
如不服本裁定，應於裁定送達後5日內向本院提出抗告狀。
                          書記官  陳宏璋
中    華    民    國   100    年    6     月    7     日